【裁判字號】    92,上易,890
【裁判日期】    921224
【裁判案由】    侵權行為損害賠償
【裁判全文】
臺灣高等法院民事判決      九十二年度上易字第八九０號
    上  訴  人  乙○○
    訴訟代理人  黃紀錄律師
                賴玉梅律師
    被上訴  人  丙○○
                甲○○
    右  一  人
    訴訟代理人  蔡鎮隆律師
                陳逸華律師
                李明諭律師
右當事人間侵權行為損害賠償事件，上訴人對於中華民國九十一年四月二十九日臺灣
基隆地方法院九十一年度附民字第七號第一審刑事附帶民事判決不服提起上訴，經本
院刑事庭移送前來，經本院於九十二年十二月十日言詞辯論終結，判決如左：
    主      文
原判決關於駁回上訴人後開第二項之訴部分廢棄。
被上訴人應連帶給付上訴人新台幣陸萬壹仟壹佰伍拾元，及被上訴人甲○○自民國九
十一年一月二十三日起，被上訴人丙○○自民國九十一年一月二十四日起，均至清償
日止按週年利率百分之五計算之利息。
其餘上訴駁回。
第一、二審訴訟費用，由被上訴人連帶負擔十分之一，餘由上訴人負擔。
    事      實
甲、上訴人方面：
  一、聲明：
    (一)原判決廢棄。
    (二)被上訴人應連帶給付上訴人新臺幣（下同）六十萬二千一百五十元，及自刑事
      附帶民事起訴狀繕本送達被上訴人翌日起至清償日止按年息百分之五計算之利
      息。
    (三)訴訟費用由被上訴人負擔。
  二、陳述：除與原判決記載相同者，茲引用之外，補陳：
    (一)被上訴人甲○○與上訴人係朋友關係，二人曾因債務問題發生激烈爭執，甲○
      ○之舅舅即被上訴人丙○○聞訊，即與甲○○及另二名姓名年籍不詳之成年男
      子，於九十年六月二十三日十時許至上訴人所任職位於基隆市○○路之電子專
      賣店中找上訴人出面商談，上訴人遂前往位於同市○○路二三○號二樓之笑傲
      江湖ＫＴＶ闢室商談，席間相談不稅，被上訴人甲○○、丙○○與姓名不詳之
      拳頭毆打上訴人之胸部，丙○○及另一名姓名不詳男子則以拳頭毆打上訴人之
      臉部與胸部，造成上訴人受有頭皮血腫、臉頰擦傷及瘀青、胸部紅腫等傷害。
      嗣上訴人因內急要求去盥洗室，丙○○與姓名不詳之男子即取一垃圾桶給上訴
      人，以「你給我好好的在這裡」、「你在這裡給我尿」等言語嚴恫方式威嚇上
      訴人，上訴人雖未真在包廂中小便，惟人格因被上訴人等人之藐視，受有嚴重
      屈辱。其後姓名不詳之男子之一即以拳頭頂上訴人下顎，問上訴人是否敢去廟
      口下跪，甲○○並在上訴人的衣服上寫下「犯賤」二字，致使上訴人心生畏懼
      ，不敢反抗，只好隨被上訴人甲○○離開ＫＴＶ前往廟口。其後，上訴人至廟
      口下跪時，甲○○復承前開傷害之犯意，接續以腳踹上訴人胸部及以手毆打上
      訴人頭部。嗣因被上訴人丙○○見被上訴人甲○○許久未返回ＫＴＶ而至廟口
      找，見狀乃叫上訴人離去，上訴人始有脫身機會。被上訴人丙○○、甲○○等
      上開傷害之犯行，業經法院判處有期徒刑參月，如易科罰金以參佰元折算壹日
      確定在案。爰依民法第一百八十四條、第一百八十五條、第一百九十三條第一
      項及第一百九十五條第一項等規定，請求被上訴人丙○○、甲○○連帶賠償下
      列各項損害共計六十萬二千一百五十元：
      1.醫療費用二千一百五十元：上訴人因遭受被上訴人甲○○、丙○○之毆打及
        侮辱行為，除身體受有傷害外，精神上亦受有極大壓力，於九十年九月間經
        醫生診斷上訴人罹患有「創傷後壓力症候群」之心理上疾病，總計支出醫療
        費用二千一百五十元，有醫療費用收據六件可稽。
      2.自由及名譽受損之精神上損害賠償六十萬元：上訴人除身體受傷所得請求請
        神上賠償外，自由亦受到長時間限制，導致精神受到巨大之恐懼壓力，人格
        也遭受極大的侮辱，導致名譽受損，被上訴人之犯罪行為時間頗長，嚴重貶
        抑上訴人人格之情形，被上訴人應連帶賠償上訴人六十萬元之精神上損害賠
        償。
    (二)被上訴人甲○○雖提出九十年八月六日上訴人與其在基隆市警察局延平派出所
      簽立之切結書，並辯稱：上訴人已拋棄民事請求賠償權利云云。惟查：
      1.依證人陳東財之證述內容，可知上訴人與被上訴人甲○○於延平街派出所中
        對於上訴人九十年六月二十三日被毆打之民事賠償部分，雙方連此事之發生
        經過尚且有爭議，故二人最後達成協議之事項，僅針對甲○○以前積欠上訴
        人中之五萬元部分有清償之協議，及九十年六月二十三日接續至二十四日發
        生之傷害及財務糾紛雙方互不提出刑事告訴（指傷害或強盜等刑事犯罪）而
        已。
      2.系爭切結書內容明顯是記明「互不提出告訴」，以一般人之法律知識，就刑
        事及民事為不同責任，民事責任方面若有爭執要採取法律途徑，絕非提起告
        訴，且依證人陳東財之證詞，可知系爭切結書前面的內容是被上訴人甲○○
        所寫。該切結書內容既係被上訴人甲○○所書寫，而甲○○書寫完畢後又未
        向其後簽名之上訴人及二名見證人說明切結書內容，則上訴人及見證人當然
        只得以文義方式解釋切結書內容，故縱使被上訴人甲○○當時希望連民事部
        分一起和解，惟因被上訴人甲○○未將意思表示於外，無人知曉，故上訴人
        當然只受到所了解及切結書文義內容之拘束。
      3.證人即延平派出所警員黃國凱雖證稱：「互不追究」係指民事部分，惟依證
        人黃國凱其他證詞，可知證人黃國凱針對本件刑案及切結書洽談過程顯然自
        始至終均未參與，則其所謂上訴人與被上訴人甲○○是針對傷害等刑案之民
        事部分達成結論，顯然僅為其個人主觀推測之詞，不足採信。更何況，延平
        派出所從未受理上訴人所提刑事告訴，更未有移送至分局三組之動作，上訴
        人最後提起告訴是在九十年八月二十七日向基隆市警察局第一分局報案，故
        證人黃國凱對本案之記憶根本錯誤，其以刑案已經移送而認為上訴人與被上
        訴人甲○○所談者為民事之說詞，顯然有誤。
      4.另證人李照義之證詞經隔離訊問後與證人陳東財之證詞比較，就重要事項部
        分均屬相同，足以證明其證詞為真。
      5.被上訴人甲○○雖於九十二年九月二十六日之答辯狀表示其於簽立切結書時
        ，另行交付一萬元予上訴人以示賠償云云。惟查，上訴人當日僅曾收受甲○
        ○清償之五萬元借款，未再另行收受甲○○一萬元款項，此由證人陳東財及
        李照義之證詞即可得知。
      6.綜上，上訴人與被上訴人甲○○就上開侵權行為之民事賠償部分並未達成任
        何不再請求協議之合意，上訴人自得就所受損害請求被上訴人連帶賠償。
    (三)上訴人係高職畢業，現職為全國電子股份有限公司之營業員，月入約三萬多元
      ；目前上訴人名下並無任何不動產，有少數存款。
  三、證據：提出：
    (一)九十年六月二十四日驗傷診斷書；
    (二)九十年九月十四日診斷證明書；
    (三)醫療費用收據六件；
    (四)九十年八月六日收據、自動櫃員機交易明細單各一件；
    (五)自動櫃員機交易明細單三件；
    (六)自動櫃員機交易明細單五件等為證。
乙、被上訴人甲○○方面：
  一、聲明：
    (一)上訴駁回。
    (二)訴訟費用由上訴人負擔。
    (三)如受不利之判決，願供擔保請准宣告免為假執行。
  二、陳述：
    (一)上訴人與被上訴人甲○○於九十年三月間因工作相識，後上訴人對被上訴人甲
      ○○蒙生愛意予以追求，然未被接受，上訴人心有未甘，屢次以電話騷擾被上
      訴人甲○○之父親，被上訴人甲○○為此糾煩不已，前去找上訴人理論，請其
      勿再打擾，二人曾起爭執，確有實情。惟上訴人所稱：「被上訴人甲○○以不
      法之手段強盜上訴人之財物，並令恐嚇上訴人及家人生命安全」等語，顯非事
      實，被上訴人甲○○否認，蓋被上訴人甲○○雖曾徒手輕打上訴人，惟並未毆
      打、圍毆上訴人，或要求上訴人強行下跪之情事。
    (二)兩造發生爭執後，於九十年八月六日在基隆市延平派出所內由警員勸解，並在
      上訴人之友人陳東財市議員及李照義之見證下簽立切結書，約明：「茲因於九
      十年六月二十四日，甲方甲○○與乙方乙○○，發生之傷害及財務糾紛，經過
      雙方當場協調，協議日後不連絡，互不提出告訴，雙方事後絕不得再有任何異
      議」。被上訴人甲○○並在簽立切結書時另交付一萬元予上訴人以示賠償，故
      上訴人不得再向被上訴人甲○○請求賠償。
    (三)就證人黃國凱、陳東財、李照義等人之證詞，上訴人表示意見如后：
      1.依證人黃國凱之證詞：「後來我也知道他們有簽切結書，：：結論好像是：
        雙方互不聯絡，互不追究。（法官問：所謂『互不追究』係指民事部分或是
        刑事部分？）我認為應該是民事部分，：：就一般民眾的想法，有關兩造當
        事人之間的糾紛，可能包括所有的糾紛都拿出來一起協談」，輔以證人陳東
        財證稱切結書係被上訴人甲○○寫的，而被上訴人甲○○還新臺幣五萬元予
        上訴人部分已另立收據，因而未列於系爭切結書內，足徵系爭切結書所謂互
        不提出告訴一節，係包含民事賠償在內。
      2.系爭切結書上已載明針對財務糾紛及傷害部分和解，即雙方互不聯絡、互不
        提出告訴，惟證人陳東財卻證稱其僅協調還錢部分，足見其證詞偏頗，亦即
        還款部分雖屬實在，然就傷害民事賠償和解部分即避重就輕，不足採信。
      3.就證人李照義部分：
        (1)證人李照義於鈞院未表明所訊問問題前，即主動說明係協調欠款事由，足
          見證人李照義與上訴人有勾串供詞之嫌，其證詞不足採信。
        (2)證人陳東財證稱李照義委託其就上訴人被毆打及遭人欠錢部分加以協調，
          然證人李照義卻於庭上證稱僅告知陳東財要處理欠錢的糾紛，沒有告知其
          他事情，足徵證人李照義之供述偏執一詞。
        (3)證人李照義另稱：在進入派出所前，有聽到女方對男方說，傷害的事情他
          們另外解決，進入派出所後未提及傷害的事，惟其卻於系爭切結書上簽名
          ，反未於其所堅稱只是協調還錢部分之收據上簽名，足見證人李照義之供
          述偏執一詞，不足採信。
    (四)上訴人依民法第一百八十四條規定向被上訴人請求六十萬元賠償部分，因上訴
      人未能提出其受損害之證明或支出之必要單據，其請求自屬無據。
    (五)被上訴人甲○○係高中肄業，在九十二年十月二十四日跳樓自殺前為百貨公司
      專櫃小姐，每月薪資約二萬三千元，名下有門牌號碼臺北縣三芝鄉○○街五十
      之二號五樓之房屋，應有部分二分之一，另每月需不定額支付父親胡維華生活
      費及兒子張佑誠之扶養費。
  三、證據：提出：
    (一)九十年八月六日切結書一件；
    (二)診斷證明書一件等為證；
    並聲請傳訊證人陳東財、黃國凱。
丙、被上訴人丙○○方面：未於言詞辯論期日到場，惟據其以前到場所為之聲明及陳
    述如左：
  一、聲明：
    (一)上訴人請求六十萬元之慰撫金及利息部分無理由。
    (二)上訴人追加醫療費用二千一百五十元及利息部分，被上訴人丙○○願意給付。
  二、陳述：
    (一)被上訴人丙○○並未打上訴人，上訴人請求六十萬元之精神慰撫金，為無理由
      。
    (二)被上訴人丙○○僅有小學學歷，目前為做輕鋼架的臨時工，每日工資約九百元
      ，有工時才做，每月約做二十天，沒有任何不動產，現已離婚，尚有一子待扶
      養。
丁、本院依職權調閱被上訴人丙○○、甲○○等二人恐嚇等案件全卷（包括：基隆市
    警察局第一分局刑事案件偵查卷、臺灣基隆地方法院檢察署九十年度偵字第三八
    四三號、九十一年度聲他字第一九號、九十一年度請上字第三九號、臺灣基隆地
    方法院九十一年度訴字第一六號、本院九十一年度上易字第一八二七號卷，下簡
    稱被上訴人傷害刑案卷），及傳訊證人李照義。
    理    由
甲、程序方面：
  一、上訴人於原審時係請求判令：被上訴人應賠償上訴人損害金六十萬元正，並自
      刑事附帶民事起訴狀送達翌日起算之法定利息（原審卷第二頁）。嗣提起上訴
      後，聲明請求：被上訴人應連帶給付上訴人六十萬二千一百五十元，及自刑事
      附帶民事起訴狀送達翌日起算之法定利息（本院卷第二○頁），即上訴人擴張
      應受判決事項之聲明，核與民事訴訟法第四百四十六條第一項、第二百五十五
      條第一項第三款規定相符，應予准許。
  二、被上訴人丙○○未於言詞辯論期日到場，核無民事訴訟法第三百八十六條所列
      各款情事，爰依上訴人聲請由其一造辯論而為判決。
乙、實體方面：
  一、上訴人起訴主張：被上訴人甲○○與伊係朋友關係，二人因債務問題發生激烈
      爭執，甲○○之舅舅即被上訴人丙○○聞訊，即與被上訴人甲○○及另二名姓
      名年籍不詳之成年男子，於九十年六月二十三日十時許至伊所任職位於基隆市
      ○○路之電子專賣店中找伊出面商談；伊遂前往位於同市○○路二三○號二樓
      之笑傲江湖ＫＴＶ闢室商談，席間因相談不稅，被上訴人甲○○、丙○○與姓
      名不詳之男子即基於傷害之共同故意，由甲○○以酒杯、麥克風砸伊之頭部，
      並以拳頭毆打伊之胸部，被上訴人丙○○及另一名姓名不詳男子則以拳頭毆打
      伊之臉部與胸部，造成伊受有頭皮血腫、臉頰擦傷及瘀青、胸部紅腫等傷害。
      嗣伊因內急要求去盥洗室，被上訴人丙○○與姓名不詳之男子即取一垃圾桶給
      伊，以「你給我好好的在這裡」、「你在這裡給我尿」等言語嚴恫方式威嚇伊
      ，伊雖未真在包廂中小便，惟人格因被上訴人等人之藐視，已受嚴重屈辱；其
      後姓名不詳之男子之一即以拳頭頂伊下顎，問伊是否敢去廟口下跪，被上訴人
      甲○○並在伊的衣服上寫下「犯賤」二字，致使伊心生畏懼，不敢反抗，只好
      隨甲○○離開ＫＴＶ前往廟口。伊至廟口下跪時，被上訴人甲○○復承前開傷
      害之犯意，接續以腳踹伊胸部及以手毆打伊頭部，嗣因被上訴人丙○○見甲○
      ○許久未返回ＫＴＶ而至廟口找，見狀叫伊離去，伊有脫身。被上訴人上開傷
      害犯行，業經法院判處有罪確定，爰依民法第一百八十四條、第一百八十五條
      、第一百九十三條第一項及第一百九十五條第一項等規定，請求判令：被上訴
      人連帶賠償：1.醫療費用二千一百五十元；2.精神慰撫金六十萬元，共計六十
      萬二千一百五十元及法定遲延利息等情。
      被上訴人甲○○則以：伊雖曾徒手輕打上訴人，惟伊並未毆打、圍毆上訴人，
      或要求上訴人下跪之情事。更何況，兩造已於九十年八月六日成立和解，簽立
      切結書，由伊給付一萬元予上訴人以示賠償，上訴人自不得再向伊請求賠償等
      語，資為抗辯。
      被上訴人丙○○則以：伊願意給付上訴人醫療費用，惟伊並未打上訴人，上訴
      人請求六十萬元之精神慰撫金，為無理由等語置辯。
  二、細繹兩造上開攻防內容，可知本件爭執重點在於：(一)上訴人請求被上訴人負共
      同侵權行為之損害賠償責任，有無理由？(二)上訴人與被上訴人甲○○於九十年
      八月六日簽立之切結書，上訴人是否同意拋棄傷害部分之民事損害賠償請求權
      ？(三)上訴人得向被上訴人請求賠償之數額為多少等節。
  三、上訴人請求被上訴人負共同侵權行為之損害賠償責任，有無理由？
    (一)查上訴人與被上訴人甲○○前為同事，有感情及財務糾紛，於九十年六月二十
      二日被上訴人甲○○曾摑打上訴人耳光，上訴人亦回手而發生肢體衝突，翌日
      （六月二十三日）晚上十時五十分許，被上訴人甲○○、丙○○及另二名姓名
      年籍不詳綽號「阿利」、「阿樹」之丙○○成年友人找上訴人出面商談，上訴
      人與上開四人一同前往位於同市○○路二三Ｏ號二樓之笑傲江湖ＫＴＶ商談，
      席間被上訴人與另二名不詳之成年男子基於傷害之共同故意，由被上訴人甲○
      ○以酒潑上訴人，並用酒杯、麥克風砸上訴人之頭部，並以拳頭毆打上訴人之
      胸部，被上訴人丙○○及另一名姓名不詳之友人則以拳頭毆打上訴人之臉部與
      胸部，致上訴人受有頭皮血腫、臉頰擦傷及淤青、胸部紅腫等傷害；嗣上訴人
      因內急要求去盥洗室，被上訴人丙○○與姓名不詳之男子即取一垃圾桶給乙○
      ○，以「你給我好好的在這裡」、「你在這裡給我尿」等言語嚴恫方式，欲使
      上訴人行無義務之事，惟因上訴未在包廂中小便，被上訴人丙○○因而未遂；
      其後，姓名不詳之丙○○友人再以拳頭頂乙○○下顎，問上訴人是否敢去廟口
      下跪，被上訴人甲○○並在上訴人衣服正面寫「犯賤」二字，致上訴人心生畏
      懼，不敢反抗，隨被上訴人甲○○前往廟口，上訴人至廟口下跪，被上訴人甲
      ○○復承以前傷害犯意，接續以腳踹上訴人之胸部及以手毆打其頭部；上訴人
      於翌日（九十年六月二十四日）下午前往行政院衛生署基隆醫院就診，總計上
      訴人共受有輕微頭皮血腫二Ｘ二公分、左臉頰二Ｘ二紫色瘀青並擦傷、右臉一
      Ｘ二公分擦傷、右臉輕微紅腫二Ｘ二公分、胸部輕微紅腫一Ｘ一公分等傷之事
      實，業據上訴人於被上訴人屢次指陳綦詳，並有上訴人染有血跡、正面有「犯
      賤」二字之衣服扣於刑案中（被上訴人傷害刑案警訊卷內），復有行政院衛生
      署基隆醫院（下簡稱基隆醫院）驗傷診斷書在卷足憑（本院卷第二七頁）。
    (二)被上訴人甲○○雖辯稱：伊僅徒手輕打上訴人，並未毆打或圍毆上訴人，或要
      求上訴人下跪云云，另被上訴人丙○○亦否認有毆打上訴人之情事。惟查：
      1.被上訴人甲○○身材纖細，僅憑其一人之輕打，焉能造成上訴人於事發後翌
        日（六月二十四日）下午就醫尚有前開診斷書所載之各項傷害？再斟酌上訴
        人在本事件前一天在工作地點亦曾遭受被上訴人甲○○摑打，雖未致傷，惟
        上訴人亦因而還手毆打被上訴人甲○○；而本件當時被上訴人丙○○及其二
        名友人在場，上訴人若僅遭受被上訴人甲○○一人毆打，竟默默承受、毫不
        還手，與前一天（九十年六月二十二日）雙方發生爭執時之反應竟有天淵之
        別，是上訴人指陳：當時受到被上訴人丙○○及其友人之脅迫及毆打一節，
        應屬可採。故被上訴人丙○○辯稱：伊並未毆打上訴人云云，顯不可採。
      2.被上訴人甲○○雖稱：係上訴人自己甘願與伊至仁三、愛四路口下跪，以表
        達對伊之愛慕，非伊令上訴人下跪云云。惟查被上訴人丙○○於九十年八月
        二十八日在基隆市警察局第一分局即供述：「：：：跟到廟口附近，看到乙
        ○○（上訴人）被我外甥女（被上訴人甲○○）叫他在那裡罰跪：：：」（
        被上訴人傷害刑案警訊卷第六頁），益徵上訴人係在被上訴人甲○○脅迫下
        才有在基隆廟口下跪之舉。且依被上訴人甲○○在基隆市警察局第一分局供
        稱：「（問：乙○○在仁三、愛四路口跪時，你有再毆打他？）答：當時我
        又打他二巴掌」（被上訴人傷害刑案之警訊卷第四頁），亦可知：被上訴人
        甲○○不僅在前揭ＫＴＶ內對上訴人為毆打（傷害身體）之行為，即在仁三
        、愛四路口，仍繼續掌摑上訴人，復對照前揭被上訴人丙○○之陳述，足證
        上訴人之下跪確係受被上訴人甲○○脅迫所致，若被上訴人甲○○所辯：上
        訴人為表示對被上訴人甲○○之愛慕而自行下跪云云可採，被上訴人甲○○
        不論是否接受，衡諸常情，會請上訴人起來或自行反身離去，惟被上訴人甲
        ○○之反應竟係再掌摑上訴人二巴掌，益徵上訴人之下跪非出於自願，故被
        上訴人甲○○所辯，殊非足採。
      3.再斟酌本院刑事庭經上訴人同意後將上訴人送請國防部憲兵司令部刑事鑑識
        中心對其施以測謊鑑定，鑑定結果上訴人乙○○對於：(1)有關本案，丙○○
        有毆打你嗎？（回答：是）、(2)有關本案，甲○○有叫你下跪嗎？（回答：
        是）均呈無不實反應，研判應係誠實，有該中心九十一年十月三十一日（九
        一）綱得字第一四五一０號通知一份附卷可稽（被上訴人傷害刑案第二審卷
        第六二頁）；另經被上訴人甲○○同意後，本院刑事庭二次送請調查局施以
        測謊鑑定，惟被上訴人甲○○竟均逃避測謊鑑定之實施；至於本院刑事庭經
        被上訴人丙○○同意後送請調查局施以測謊鑑定，鑑定結果：被上訴人丙○
        ○對於「當天沒有動手毆打乙○○」之測試，呈情緒波動反應，研判有說謊
        ，亦有法務部調查局九十二年五月七日調科參字第０九二００一四三三四０
        號測謊報告書足考（被上訴人傷害刑案第二審卷第一七二頁）。綜上堪認：
        被上訴人確有共同毆打上訴人，被上訴人甲○○並有恫嚇上訴人，脅迫上訴
        人至廟口下跪等情。
    (三)再被上訴人二人與另二名丙○○不詳年籍之成年友人於右揭時地之共同傷害，
      以及被上訴人甲○○另以言詞脅迫上訴人至基隆廟口下跪等行為，致上訴人之
      身體受有前述傷害，意思決定自由並遭受壓制，業經本院刑事庭認定：被上訴
      人共犯刑法第二百七十七條第一項之傷害罪；另被上訴人甲○○利用上訴人遭
      受另一不詳姓名之丙○○友人傷害時，以言語強脅上訴人前往廟口下跪，係犯
      刑法第三百零四條第一項之強制罪，被上訴人甲○○所犯傷害與強制二罪間，
      有方法目的之牽連關係，應從重之傷害罪處斷；而被上訴人丙○○於ＫＴＶ包
      廂中毆打上訴人之後，復利用上訴人驚魂未定時，將上訴人自廁所中拉出，強
      迫上訴人在包廂中小便，上訴人雖未為無義務之事，惟被上訴人丙○○所為係
      刑法第三百零四條第二項之強制未遂罪，其所犯傷害及強制未遂二罪間有方法
      目的之牽連關係，應從重之傷害罪論處等情，有該刑事判決在卷足憑（本院卷
      第三至八頁）。
    (四)依上所陳，被上訴人所為上開共同毆打上訴人身體之行為，與上訴人所受傷害
      間有相當因果關係。從而，上訴人依民法第一百八十五條規定，請求被上訴人
      負共同侵權行為之損害賠償責任，核屬有據。
  四、上訴人與被上訴人甲○○於九十年八月六日簽立之切結書，上訴人是否同意拋
      棄傷害部分之損害賠償請求權？
    (一)查本件上訴人遭被上訴人共同傷害部分，其雖於案發翌日（即九十年六月二十
      四日）至基隆市延平派出所報案，惟上訴人當時並未表明對被上訴人提出傷害
      告訴之意；其後，上訴人與被上訴人甲○○於九十年八月六日在基隆市○○街
      派出所內簽立切結書一紙，有基隆派出所六月二十四日工作日誌附於被上訴人
      傷害刑案卷內（刑案第一審卷第一四四頁），並有該二人自認為真正之切結書
      、上訴人簽收五萬元之收據各一件附卷可參（本院卷第三二、四三頁）。
    (二)本件被上訴人甲○○辯稱：上訴人不得請求本件損害賠償，因伊已賠償一萬元
      ，且上訴人業於九十年八月六日同意拋棄傷害部分之民事損害賠償請求權云云
      ，無非以上開切結書為據。惟查：
      1.該切結書上載明：「茲因九十年六月二十四日，甲方甲○○與乙方乙○○，
        發生傷害及財務糾紛，經過雙方當場協議，協議日後不聯絡，互不提出告訴
        ，雙方日後絕不得有任何異議」等字（本院卷第四三頁），並無任何文字提
        及有關傷害部分之民事損害賠償事宜。且參酌證人即見證人基隆市議員陳東
        財具結證陳：「當天談的就是甲○○（被上訴人）欠乙○○（上訴人）五萬
        元的事情：：：甲○○同意還乙○○五萬元（身上的現金不夠，還去提款機
        領足，當場交五萬元給乙○○）」、「現場沒有提到乙○○被打請求賠償的
        事情」、「現場胡小姐交付五萬元予乙○○時，乙○○另立壹張收訖五萬元
        的收據給胡小姐」、「（問：當天係針對五萬元債務為協議，為何未在切結
        書中記明？）答：因為當天同時寫下寫予切結書且立了收據，已經很明確，
        沒有必要在切結書上再記載」等語（本院卷第七四至七六頁），而證人即另
        一見證人李照義證述：「進入派出所後，男女雙方並沒有提到傷害的事情，
        現場只有提到還錢的事情，我記得當時女方身上錢不夠還去提款的情形」等
        語（本院卷第七九頁），審核上開二證人經本院隔離訊問後就主要情節之證
        詞相符，應堪採信。雖被上訴人甲○○指摘：證人李照義於本院訊問前即自
        行陳述，有與上訴人勾串之嫌，且二證人就事先委託陳東財協調事務範圍之
        陳述有所不同云云，惟上開二證人就當時協調之事務僅限於被上訴人甲○○
        清償債務部分，並未提及傷害賠償之事務一節證陳一致，已如上述，縱其餘
        細節陳述出入，仍無礙本院憑採之心證，被上訴人甲○○仍空口否認上開二
        證人證述相符部分之證言真實性，委無可採。至於另一證人即基隆市警察局
        延平派出所警員黃國凱雖證稱：「我認為兩造當事人及陳東財議員在派出所
        洽談是有關民事的賠償事務」云云，惟該證人自承：「當天我沒有實際參與
        他們的協談：：：沒有去聽聞他們洽談的過程」在卷（均見本院卷第七二頁
        ），足見證人黃國凱所為切結書中「互不追究」係指民事賠償事務之證詞，
        僅係其臆斷之詞，顯非可採。
      2.再對照同日上訴人另簽收據一紙，惟收據上記載：「甲○○在民國九十年六
        月二十一日向乙○○借款五萬元，本人乙○○在民國九十年八月六日收到甲
        ○○之欠款五萬元新臺幣」等語（本院卷第三三頁），益徵：上開切結書中
        所指之「財務糾紛」，應僅指收據上之借款事件而言。至於該二人之傷害糾
        紛，切結書上記載協議「互不提出告訴，雙方事後絕不得再有任何異議」等
        字，衡諸社會上對於刑事行使告訴權以保障自己權益之情，應係眾所週知之
        理；另參酌證人陳東財證稱：「在我還未離開之前，當事人確實針對乙○○
        被打的事情各說各話，我不知道何人所說為真正，現場沒有提到乙○○被打
        請求賠償的事情」之情（本院卷第七四頁），足見協議時上訴人與被上訴人
        甲○○就同年六月二十三日之傷害事件仍各自表述；加以在場見證人陳東財
        、李照義均一致未曾聽聞該二人就傷害之民事部分達成上訴人拋棄損害賠償
        請求之情節，則僅憑切結書上記載之「不得異議」尚無從遽以認定上訴人業
        已同意拋棄傷害部分之民事損害賠償請求權。
      3.依上所述，被上訴人甲○○所辯：上訴人業已同意拋棄傷害部分之民事損害
        賠償請求權一節，尚非可取；至於其所陳述：另賠償一萬元云云，亦經上訴
        人否認，復未於切結書上記載，委無足採。
  五、上訴人得向被上訴人請求賠償之數額為多少？
      茲就上訴人主張之各項損害詳予審酌如下：
    (一)醫療費用二千一百五十元部分
      1.上訴人主張：伊因被上訴人之共同傷害而受傷，前往基隆醫院就診，且因本
        事件之發生經醫生於九十年九月診斷罹患「創傷後壓力症候群」，在長庚紀
        念醫院診治，因而支出醫療費用二千一百五十元等情，業據提出基隆醫院驗
        傷診斷書、收據及長庚紀念醫院診斷證明書、醫療費用收據多件為證（本院
        卷第二七至三二頁）。查被上訴人丙○○雖於當庭表示：伊願意給付醫療費
        用二千一百五十元及該部分利息云云（本院卷第五三頁），惟斟酌其仍否認
        有毆打上訴人之侵權行為，足認被上訴人丙○○並非對於本件訴訟標的法律
        關係認諾，而僅對於上訴人請求之醫療費用部分未予爭執而已，因本件上訴
        人主張被上訴人應負共同侵權行為之連帶賠償責任，則依民事訴訟法第五十
        六條第一款規定，被上訴人丙○○所為訴訟上不予爭執之不利行為，對於另
        一共同訴訟人即被上訴人甲○○不生效力，是本院仍應實體審酌上訴人之醫
        療費用請求有無理由，合先敘明。
      2.審酌上訴人於本事件發生後旋往基隆醫院驗斷受有頭皮血腫、左臉頰紫色瘀
        青擦傷、右臉擦傷、右臉及胸部輕微紅腫等傷，已據基隆醫院驗傷診斷書載
        述綦詳，僅得認為上訴人該時係受有外傷，無法看出另有內傷，是被上訴人
        甲○○就上訴人無就診內科必要之指摘，顯堪採取。觀察上訴人提出之基隆
        醫院收據三紙中，僅有一紙外科收據（即本院卷第二九頁第一張），上訴人
        自付金額一千一百五十元可堪認定係因被上訴人之共同傷害行為而支出，且
        此醫療費用核屬必要，應予准許外，其餘另二紙上訴人在內科治療之收據，
        因上訴人並未舉證證明與被上訴人所為本件共同傷害行為相關，自不應准許
        。
      3.又上訴人於九十年九月十四日雖經長庚紀念醫院診斷罹患「創傷後壓力症候
        群」，惟因診斷日期與本事件之發生相距二月餘，且依上訴人提出之長庚紀
        念醫院診斷證明書記載：「個案於今日精神科初診中主訴：自二個月前遭人
        毆打傷害後，情緒不穩定，恐懼憤怒的情緒交雜：：：」（本院卷第二八頁
        ），可知上訴人罹患上開精神疾病，係由上訴人自行判斷原因為本事件，在
        法律上仍屬上訴人自己之陳述，尚非長庚紀念醫院之論斷，且經被上訴人甲
        ○○爭執，此外上訴人未再舉出其他證據，是尚難憑此診斷證明書之記載遽
        以認定上訴人至長庚紀念醫院就診支出之醫療費用與本事件有相當因果關係
        ，故上訴人請求被上訴人給付長庚紀念醫院之醫療費用（本院卷第三十至三
        二頁），尚屬無據。
    (二)精神慰撫金六十萬元部分
      查上訴人係六十五年三月二十日生，本事件發生時為二十五歲之青年，高職畢
      業，為全國電子股份有限公司之營業員，月薪在三萬元之列，名下並無不動產
      ，僅有存款，業據上訴人陳明（本院卷第一０四、一０五頁）。另被上訴人甲
      ○○係六十九年八月三日生，高中肄業，前任職百貨公司專櫃小姐，月薪二萬
      三千元，名下有門牌臺北縣三芝鄉○○街五十之二號五樓房地（應有部分二分
      之一），每月尚須不定額支付父親及一子之扶養費；而被上訴人丙○○乃六十
      五年十二月十三日生，小學畢業，擔任臨時工，每月收入在二萬元之列，名下
      並無任何財產，賃屋居住，現已離婚，尚有一子待扶養等情，亦經渠等分別陳
      述在卷（本院卷第九一、九七頁）。本院審酌：兩造均為二十餘歲之青年，各
      自具有上開身分及經濟資力；而上訴人與被上訴人甲○○為同事，上訴人追求
      被上訴人甲○○之行動過於積極（參考證人黃馨慧、李宛諭於被上訴人傷害刑
      案第一審之證詞，見該卷第五九至六一頁），甲○○則藉家中事故為由向上訴
      人借款，二人因金錢財務致生齟齬，被上訴人甲○○於本事件前一天先摑打上
      訴人，被上訴人遂糾眾要求上訴人至ＫＴＶ談判；上訴人之身體因本事件受到
      之頭皮血腫、左臉頰紫色瘀青擦傷、右臉擦傷、右臉及胸部輕微紅腫等傷尚屬
      輕微，惟意思決定自由遭到壓制，於衣服上被寫「犯賤」及被迫下跪，雙方迄
      今仍未達成和解等一切情狀，因認上訴人得請求之非財產上損害以六萬元為公
      允。故上訴人逾上開准許範圍之慰撫金請求，為無理由，不應准許。
    (三)承上開說明，上訴人得請求被上訴人連帶賠償之醫療費用及慰撫金共計為六萬
      一千一百五十元（1150+60000=61150）。
  六、綜上所述，上訴人本於共同侵權行為之法律關係，請求上訴人連帶給付於六萬
      一千一百五十元，及自本件附帶民事訴狀送達翌日，即被上訴人甲○○自九十
      一年一月二十三日起，被上訴人丙○○自九十一年一月二十四日起，均至清償
      日止按週年利率百分之五計算之利息範圍內，為有理由，應予准許；上訴人逾
      上開准許範圍之請求，為無理由，應予駁回。原審就上開應准許部分，為上訴
      人敗訴之判決，尚有未洽，上訴意旨求予廢棄改判，為有理由，爰由本院廢棄
      改判如主文第二項所示。至於上訴人之請求不應准許部分，原判決為上訴人敗
      訴之判決，並無不合，上訴意旨仍予指摘原判決不當，為無理由，應駁回其上
      訴。
  七、本件訴訟標的金額未逾一百五十萬元，於本審判決後即行確定，則被上訴人甲
      ○○陳明願供擔保請准宣告免為假執行，核無必要。再按上級法院廢棄下級法
      院之判決，而就該事件為裁判或變更下級法院之判決者，應為訴訟總費用之裁
      判，民事訴訟法第八十七條第二項規定甚明。查上訴人於原審法院刑事訴訟程
      序中提起本件附帶民事訴訟，經原審法院刑事庭以：刑事部分為無罪、不受理
      之判決，而逕以九十一年度附民字第七號判決將上訴人有關本件附帶民事之請
      求駁回，雖於該判決中漏未諭示訴訟費用之裁判，惟既經上訴人併對上開刑案
      及附帶民事判決提起上訴，再經本院刑事庭將附帶民事訴訟之第二審移送前來
      ，則本院於變更原審法院判決時，自應依法為訴訟總費用之裁判如主文第四項
      所示，併此敘明。
丙、據上論結：本件上訴為一部有理由，一部無理由，依民事訴訟法第四百六十三條
    、第三百八十五條第一項前段、第四百五十條、第四百四十九條第一項、第七十
    九條但書、第八十五條第二項，判決如主文。
中      華      民      國    九十二    年    十二    月      二十四    日
                                    民事第四庭
                                        審判長法  官  李  瓊  蔭
                                              法  官  張      蘭
                                              法  官  林  金  吾
正本係照原本作成。
本件不得上訴。
中      華      民      國    九十二    年    十二    月      二十四    日
                                              書記官  張  淑  芳


司法院資訊處製作；財團法人民間司法改革基金會備份。
